【裁判字號】    92,訴更,12
【裁判日期】    920430
【裁判案由】    有關教育事務
【裁判全文】
高雄高等行政法院裁定                              九十二年度訴更字第一二號
    原      告  甲○○
    訴訟代理人  丙○○
    被      告  高雄市政府教育局
    代  表  人  乙○○  局長
    訴訟代理人  謝茂村
                陳穗玲
                蔣麗蓉
右當事人間因有關教育事務事件，原告不服高雄市政府中華民國九十年六月二十九日
高市府訴二字第二五四三六號訴願決定，提起行政訴訟，經本院裁定（九十年度訴字
第一六八二號）後，由最高行政法院九十二年度裁字第五四號裁定廢棄原裁定。本院
更為裁定如左：
    主  文
原告之訴駁回。
訴訟費用（含發回前抗告審訴訟費用）由原告負擔。
    理  由
一、按「人民因中央或地方機關對其依法申請之案件，於法令所定期間內應作為而不
    作為，認為其權利或法律上利益受損害者，經依訴願程序後，得向高等行政法院
    提起請求該機關應為行政處分或應為特定內容之行政處分之訴訟。人民因中央或
    地方機關對其依法申請之案件，予以駁回，認為其權利或法律上利益受違法損害
    者，經依訴願程序後，得向高等行政法院提起行政機關應為行政處分或應為特定
    內容之行政處分。」行政訴訟法第五條定有明文，是提起課予義務訴願及課予義
    務訴訟，必需具備向行政機關提出申請作成行政處分，因行政機關怠為處分或駁
    回其所申請處分，致權利或法律上利益受有損害，經訴願未獲救濟之要件時，始
    得為之。又「原告之訴，有左列各款情形之一者，行政法院應以裁定駁回之。但
    其情形可以補正者，審判長應定期間先命補正：．．．十、起訴不合程式或不備
    其他要件者。」、「行政法院對於人民依第五條規定請求應為行政處分或應為特
    定內容之行政處分之訴訟，應為左列方式之裁判：一、原告之訴不合法者，應以
    裁定駁回之。．．．」分別為行政訴訟法第一百零七條第一項第十款及第二百條
    第一款所明定。
二、緣原告於民國（下同）九十年一月五日向被告申請損害賠償，其內容略以：「主
    旨：貴局違法未依『高雄市國民小學代理（課）甄試實施要點』規定核派代理教
    師，有損權益，請賠償損失，請查照。說明、一．．．．二、貴局於八十五年九
    月核准本市十全國小新增一班，通知本人至十全國小附設幼稚園代理教師，后未
    核發派代令明顯違法。三、按如主旨所述之要點第九點所定代理期限之第三款代
    理懸缺者，至學年度結束止，未按規定，明顯違法，應予賠償。四、再按該要點
    第十款保留權益，第一、二款均詳有明文規定，顯係貴局違法濫權曲解法令所致
    。五、本案因貴局人員違法不當致損害本人之權益，請予賠償。」嗣被告以九十
    年二月一日九十高市教人字第八八七號函復原告：「．．．本局於八十五年九月
    核准本市十全國小新增一班，通知台端至該校附設幼稚園擔任代理教師，未核發
    派令乙節，本局已於八十六年四月二十五日高市教三字第一○一四二號函復在案
    。另高雄市國民小學代理（課）教師甄試實施要點第九點所定代理期限：代理懸
    缺者，至學年度結束止。質疑本局未按規定乙節，本局已於八十八年十一月二日
    高市教人字第三七六三三號函復原告在案。」原告不服，提起訴願遭決定不受理
    ，遂提起本件行政訴訟，主張：原告於八十一年八月一日起由被告簽准安排至高
    雄市中洲國小附設幼稚園擔任代理教師，至八十五年七月三十一日止，期間因原
    告多次陳情，爭取納編，造成被告之煩累，乃取消原告代理教師之資格，經原告
    一再陳情，被告乃通知原告於八十五年九月十八日至十全國小附設幼稚園擔任代
    理教師，惟事後又未核派代理教師令，違反「高雄市國民中小學代理（課）教師
    甄試實施要點」第九點第三項及第十點規定，已嚴重違反作業程序，剝奪原告代
    理教師權益，並使原告十全國小幼稚班缺有三年，為此聲明求為判決：（一）訴
    願決定及原處分均撤銷。（二）被告應核發派代令等語。
三、經查，原告係於九十年一月五日以被告未依「高雄市國民小學代理（課）甄試實
    施要點」核發原告代理教師派令致原告權益受損而向被告請求損害賠償，此有原
    告申請函一份附本院卷可稽。嗣被告以前揭九十年二月一日九十高市教人字第八
    八七號函援引其八十六年四月二十五日高市教三字第一○一四二號致立法委員陳
    其邁函及八十八年十一月二日高市教人字第三七六三三號函文內容，再次敘明被
    告未核發代理教師派令之理由及原告不符「高雄市國民小學代理（課）甄試實施
    要點」第九點第三項規定等事由函復原告，有各該函文附本院卷可憑。是原告向
    被告申請者，顯為被告未核發原告代理教師派令所生之損害賠償，其非申請作成
    核發代理教師派令之行政處分，至為明確。又經本院受命法官闡明後，原告訴訟
    代理人已陳明原告係對被告駁回原告上開九十年一月五日陳情函而直接提起請求
    被告核發派代令之課予義務訴訟等語在卷（詳見本院九十二年四月十六日準備程
    序筆錄）。則原告向被告申請者，既為損害賠償，而非申請作成核發代理教師派
    令之行政處分，揆諸首揭說明，提起課予義務訴願及課予義務訴訟均以先向行政
    機關提出申請作成行政處分並被駁回其所申請處分為前提，是原告既未先向被告
    申請作成核發代理教師派令之行政處分，而被告之函復又非關於駁回原告核發代
    理教師派令之申請，則原告就核發派代令部分自無逕行提起課予義務訴願及課予
    義務訴訟之餘地，原告提起本件課予義務訴願及訴訟，自非合法，從而本件訴願
    機關從程序上駁回其訴願，理由雖非完全相同，結論尚無不合，原告對之提起行
    政訴訟，求為撤銷，於法不合，應予駁回。
四、至原告於起訴狀送達被告後雖具狀陳明：請求依行政訴訟法第七條規定追加附帶
    請求損害賠償而追加聲明「被告應發給三年代理教師之薪水及合法權益、遲延利
    息。」，惟按「訴狀送達後，原告不得將原訴變更或追加他訴。但經被告同意或
    行政法院認為適當者，不在此限。．．．」行政訴訟法第一百十一條第一項定有
    明文。本件原告係於起訴狀送達被告後始追加訴訟，此有本院九十年八月二十一
    日（九十）高行真紀審一九○訴○一六八二字第○七三六○號函、被告九十年八
    月三十日高市教人字第○○二六○三二號函及原告九十二年四月二十三日補充理
    由狀附本院卷可稽，其並未經被告同意；再者，行政訴訟法第七條規定，依其文
    義，乃係提起行政訴訟，得於同一程序中，合併請求損害賠償或其他財產上給付
    ，即合併請求財產上給付訴訟，其立法目的在於因其請求之損害賠償或財產上之
    給付訴訟，與其所合併提起之行政訴訟間，有一定之前提關係或因果關係，使行
    政法院就合併之訴訟為裁判時，基於訴訟資料之共通，可以節省勞力、時間、費
    用，並避免二訴訟裁判之衝突。惟此係以原告提起之行政訴訟合法為前提，方得
    合併請求被告賠償其損害。惟查，本件原告提起之課予義務訴訟既因不合法而經
    駁回，則原告合併請求被告給付損害賠償部分，即有未合，從而，原告於起訴狀
    繕本送達被告後始追加上開新訴，與行政訴訟法第一百十一條第一項前段規定不
    合，且其追加亦不適當，應併予駁回。
五、依行政訴訟法第一百零七條第一項第十款、第二百條第一款、第一百零四條、民
    事訴訟法第九十五條、第七十八條，裁定如主文。
中      華      民      國    九十二    年      四      月     三十     日
                              高雄高等行政法院第一庭
                                          審判長法官     陳光秀
                                          法      官     楊惠欽
                                          法      官     簡慧娟
右為正本係照原本作成。
如不服本判決，應於判決送達後二十日內向本院提出上訴書狀，其未表明上訴理由者
，應於提起上訴後二十日內向本院提出上訴理由書（須按對造人數附繕本）；如於本
判決宣示或公告後送達前提起上訴者，應於判決送達後二十日內補提上訴理由書（須
附繕本）。未表明上訴理由者，逕以裁定駁回。
提起上訴應預繳送達用雙掛號郵票七份（每份三十四元）。
中      華      民      國    九十二    年      四      月     三十     日
                                          法院書記官    楊曜嘉


司法院資訊處製作；財團法人民間司法改革基金會備份。
